【裁判字號】    95,簡,2
【裁判日期】    950227
【裁判案由】    就業服務法
【裁判全文】
臺中高等行政法院判決
                                     95年度簡字第00002號
原      告  承譽企業股份有限公司
代  表  人  甲○○
被      告  臺中縣政府
代  表  人  乙○○
上列當事人間因就業服務法事件，原告不服行政院勞工委員會中
華民國95年1月2日勞訴字第0940059461號訴願決定，提起行政訴
訟。本院判決如下︰
    主  文
原告之訴駁回。
訴訟費用由原告負擔。
    事實及理由
一、事實概要：緣台中縣警察局霧峰分局（下稱霧峰分局）於民
    國（下同）94年7月29日，查獲原告非法容留訴外人朱玉鳳
    以家庭監護工名義所申請之越南籍勞工DO THI TAM（下稱D
    君，護照號碼：A0000000A）於台中縣大里市○里路417號原
    告工廠內從事幫忙削塑膠製品之工作，並以94年9月19日霧
    警外字第0940041237號函移由被告查處。嗣經被告審查屬實
    ，乃依就業服務法第44條及第63條第1項規定，於94年9月28
    日以府勞資字第0940260520號違反就業服務法罰鍰案件處分
    書裁處原告罰鍰新台幣（下同）15萬元。原告不服，提起訴
    願遭駁回，遂提起本件行政訴訟。
二、原告起訴主張：按被告於作成本件處分前，未依行政程序法
    第102條之規定，先以書面通知原告給予陳述意見之機會，
    致原告權益受損。又本件係訴外人朱玉鳳所申請聘僱之D君
    利用工作之餘，前往工作現場觀看塑膠製品，並未從事削塑
    膠製品工作，雇主係因體恤D君辛勞而支付其零用金，被告
    筆錄中記載雇主支給D君加班費及有從事削塑膠製品工作，
    顯與事實不符。另D君係合法引進，有居留證、聘僱許可函
    、許可引進外籍看護工函可證。次按原告代表人甲○○與朱
    玉鳳係姐弟關係，共同僱用並負擔該看護工薪資，且於94年
    5 月3日獲核准後再轉換雇主為朱玉鳳，惟被告卻對朱玉鳳
    及原告均作成行政處分，顯有違一事不二罰原則。爰求為判
    決撤銷訴願決定及原處分。被告則以：本件原告於警訊筆錄
    供稱：「（問：該外勞既然是朱玉鳳所申請聘僱之外勞為何
    會於該工廠內工作？）他不是在工廠工作，因為我媽媽在午
    休，他經過工廠就坐下來幫忙撿東西。（問：以上所說是否
    屬實？有無其他意見補充？）均屬實。我不知道該名外勞在
    那裡幫忙撿東西是違法的．．．。」，復互核D君於警訊筆
    錄證詞略以：「（問：妳於何時由何人申請來臺，請述原雇
    主姓名、公司名稱、地址及電話號碼？來臺居住於何處？）
    我於2004年12月9日持居留簽證自越南入境抵臺，來臺從事
    監護工作，受雇於朱玉鳳宅，地址為臺中市南屯區○○○街
    86 號14樓，電話為0000-000000，有時住在原雇主家，有時
    住臺中縣大里市○里路417號，不一定。（問：妳在何時、
    何地被警方查獲？從事何工作？請述非法雇主姓名、公司名
    稱、地址及電話號碼？）我於2005年7月29日15點20分於臺
    中縣大里市○里路417號公司，我在幫忙削塑膠東西〈名稱
    不清楚〉，全名我不清楚，我都叫舅舅，是警方告知我才知
    雇主叫甲○○〈48年5月9日、統號：Ｚ000000000，住：臺中
    縣大里市○里路417號〉。（問：妳於何時開始至上址工作
    ？
    工作內容為何？是誰指派妳去該址工作？）忘記了時間，都
    在幫忙削東西，就是老闆甲○○〈48年5月9日、統號：Ｚ000
    000000〉。（問：妳於該工廠工作時間為何？妳於該工廠工
    作老闆是否有額外支付妳加班費？你是否有照顧病人？）不
    一定，老闆有時候會給我錢去買電話卡，有時500元或200元
    ，我有在照顧老闆的媽媽，我都叫她阿嬤。（問：妳的薪水
    是由誰支付？共多少錢？）就是由老闆甲○○給我的，扣掉
    該給仲介的錢，大約7,400元。」，可見原告就違規情節，
    雖語多飾責，惟與D君所述事實大致相吻，又有「臺中縣警
    察局霧峰分局執行涉嫌違反就業服務法案件現場記錄表」暨
    D君居留資料查詢表、外僑居留證及護照等影本可稽，足證
    原告違反就業服務法第44條規定為辯，求為判決駁回原告之
    訴。
三、按「除本法另有規定外，外國人未經雇主申請許可，不得在
    中華民國境內工作。」、「任何人不得非法容留外國人從事
    工作。」、「違反第44條或第57條第1款．．．規定者，處
    新臺幣15萬元以上75萬元以下罰鍰。．．．」分別為就業服
    務法第43條、第44條及第63條第1項所明定。次按「查『就
    業服務法』第44條規定『任何人不得非法容留外國人從事工
    作。』係指『自然人或法人』與外國人間雖無聘僱關係，但
    有未依本法及相關法令規定申請許可，即容許外國人停留於
    某處所為其從事勞務提供或工作事實之行為而言．．．」為
    行政院勞工委員會（下稱勞委會）91年9月11日勞職外字第
    0910205655 號函釋所明示。
四、本件原告非法容留朱玉鳳以家庭監護工名義所申請之越南籍
    勞工D君，於台中縣大里市○里路417號原告工廠內從事幫忙
    削塑膠製品之工作，經霧峰分局於94年7月29日查獲，並於
    94年9月19日函移由被告查處。嗣經被告審查屬實，裁處原
    告15萬元罰鍰，有原告之代表人甲○○、D君之調查筆錄影
    本等附卷可稽。原告不服，循序提起本件訴訟，為如前述之
    主張。
五、經查就業服務法第44條所謂之「非法容留外國人從事工作」
    係指與外國人間無聘僱關係之存在，但有未依本法及相關法
    令規定申請許可，即容許外國人停留於其處所「為其」從事
    勞務提供或工作事實之行為而言。本件稽之卷附調查筆錄，
    原告之代表人甲○○稱：「（問：該外勞既然是朱玉鳳所申
    請聘僱之外勞為何會於該工廠內工作？）他不是在工廠工作
    ，因為我媽媽在午休，他經過工廠就坐下來幫忙撿東西。（
    問：以上所說是否屬實？有無其他意見補充？）均屬實。我
    不知道該名外勞在那裡幫忙撿東西是違法的，．．．。」D
    君之警訊證詞略以：「（問：妳於何時由何人申請來臺，請
    述原雇主姓名、公司名稱、地址及電話號碼？來臺居住於何
    處？）我於2004年12月9日持居留簽證自越南入境抵台，來
    臺從事監護工作，受僱於朱玉鳳宅，地址為臺中市南屯區○
    ○○街86號14樓，電話為0000-000000，有時住在原雇主家
    ，有時住臺中縣大里市○里路417號，不一定。（問：妳在
    何時、何地被警方查獲？從事何工作？請述非法雇主姓名、
    公司名稱、地址及電話號碼？）我於2005年7月29日15點20
    分於臺中縣大里市○里路417號公司，我在幫忙削塑膠東西
    〈名稱不清楚〉，全名我不清楚，我都叫舅舅，是警方告知
    我才知雇主叫甲○○〈48年5月9日統號Ｚ000000000住：臺中
    縣大里市○里路417號〉。（問：妳於何時開始至上址工作
    ？工作內容為何？是誰指派妳去該址工作？）忘記了時間，
    都在幫忙削東西，就是老闆甲○○〈48年5月9日統號Ｚ00000
    0000〉。（問：妳於該工廠工作時間為何？妳於該工廠工作
    老闆是否有額外支付妳加班費？你是否有照顧病人？）不一
    定，老闆有時候會給我錢去買電話卡，有時500元或200元，
    我有在照顧老闆的媽媽，我都叫她阿嬤。（問：妳的薪水是
    由誰支付？共多少錢？）就是由老闆甲○○給我的，扣掉該
    給仲介的錢，大約7400元。．．．。」據上，雙方於筆錄中
    對於D君在工廠內工作一節之說詞一致，顯見原告違反就業
    服務法第44條規定之事實至為明確。另依行政程序法第36條
    、第39條第1項及第103條之規定，原告違法事實係霧峰分局
    於94年7月29日5時20分當場查獲外籍看護工D君於原告處正
    在現場從事工作，原告之代表人甲○○並於同日17時至霧峰
    分局成功派出所製作調查筆錄陳述意見，故被告據前揭筆錄
    作成處分，並無不合，亦無行政機關未給予陳述意見機會之
    情事。至原告所陳「朱玉鳳與甲○○係姐弟關係，共同僱用
    並負擔D君工資」一節，係朱玉鳳與甲○○為照顧扶養其等
    母親即受看護人時共同聘僱外籍看護工D君，就D君看護受看
    護人事宜為事實上共同之雇主，此業據朱玉鳳於警訊時供陳
    明確。而本件違法主體係法人「承譽企業股份有限公司」即
    原告，違法行為係非法容留外籍看護工D君為原告從事削塑
    膠製品之工作，其主體與違反行為均不相同，自無原告所述
    一事二罰之情事。
六、綜上所述，被告所為裁處原告15萬元罰鍰之處分，自無違誤
    。訴願決定予以維持，亦無不合。原告聲明求為撤銷，為無
    理由，應予駁回。
據上論結，本件原告之訴為無理由，爰依行政訴訟法第236條、
第195條第1項後段、第98條第3項前段，判決如主文。
中    華    民    國    95    年    2     月    27    日
                第二庭      法  官  王  德  麟
以  上  正  本  證  明  與  原  本  無  異
如不服本判決，應於判決送達後20日內，以本訴訟事件所涉及之
法律見解具有原則性者，始得向本院提出上訴狀並表明上訴理由
，經最高行政法院許可，否則不得上訴；如於本判決宣示後送達
前提起上訴者，應於判決送達後20日內補提上訴理由書（均應依
對造人數提出繕本）。提起上訴應預繳送達用雙掛號郵票390元
（34元及5元郵票各10份）。
中    華    民    國    95    年    3    月    1    日
                          書記官  詹  靜  宜


司法院資訊處製作；財團法人民間司法改革基金會備份。
